【裁判字號】    92,易,705
【裁判日期】    920617
【裁判案由】    詐欺
【裁判全文】
臺灣高雄地方法院刑事判決                          九十二年度易字第七五號
    公  訴  人  臺灣高雄地方法院檢察署檢察官
    被      告  乙○
右列被告因詐欺案件，經檢察官提起公訴（九十二年度偵字第一七九號），本院判決
如左：
    主  文
乙○共同意圖為自己不法之所有，以詐術使人將本人之物交付，處有期徒刑陸月，如
易科罰金，以參佰元折算壹日。
    事  實
一、乙○明知謝宗銘（業經判決確定）係以他人名義向銀行辦理動產抵押付款方式，
    購買自用小客車，於取得自用小客車之實際占有後，旋即利用貸款銀行未及向公
    路監理機關辦妥動產抵押登記之期間，藉第三人名義買受該部自用小客車後，再
    出售予不知情者，由該他人負擔銀行核貸款項之方式行騙。乙○竟為貪圖新臺幣
    （下同）一萬五千元之代價，而與謝宗銘共同基於詐欺之犯意聯絡，於民國八十
    六年五月底許，由乙○交付身分證予謝宗銘，謝宗銘再於同年五月三十一日向甲
    ○○佯稱可以辦理購買汽車再貸款之途徑，以達融通資金之目的，致甲○○不疑
    有他，同意以其名義先向達豫汽車股份有限公司（下稱達豫公司）購買Ｐ二─四
    四一八號自用小客車，購車款總計為八十萬元，頭期款十八萬元由謝宗銘墊付，
    餘款六十二萬元則以甲○○名義向英商標準渣打銀行台北分行（下稱渣打銀行）
    以動產擔保交易法所定之動產抵押方式貸得後，支付予達豫公司。達豫公司於同
    年六月六日代甲○○交付Ｐ二─四四一八號自用小客車予謝宗銘後，謝宗銘旋即
    於六月七日前往高雄區監理所將該車過戶予乙○，再於翌（八）日與乙○前往高
    雄市鼓山區○○○路六七八號世聯汽車當舖出售予不知情之連宏吉，得款六十四
    萬元（起訴書誤載為六十萬元），嗣因甲○○於約定交車期間屆至仍未取得車輛
    ，察覺有異始獲悉上情。
二、案經本院依職權告發函送請臺灣高雄地方法院檢察署檢察官偵查起訴。
    理  由
一、訊據被告乙○固坦承確有交付身分證件擔任買受人及簽署相關買賣合約書、切結
    書等文書，將Ｐ二─四四一八號自用小客車出售予連宏吉，並取得謝宗銘所交付
    五千元之事實，惟則矢口否認有詐欺犯行，辯稱：伊獲悉謝宗銘係從事汽車買賣
    業，基於幫助謝宗銘經營商業之意，始提供身分證件擔任Ｐ二─四四一八號自用
    小客車之買受人，供謝宗銘出售該車用，伊並不知謝宗銘非實際所有人，及謝宗
    銘係以詐騙之方式，賺取差額利潤之情云云。惟查：
(一)、Ｐ二─四四一八號自用小客車係達豫公司於八十六年六月六日以八十萬元價格出
    售予證人甲○○，旋即於翌（七）日移轉過戶予被告，再於隔（八）日由謝宗銘
    偕同被告乙○前往高雄市鼓山區○○○路六七八號世聯汽車當舖以六十四萬元之
    價格轉售予連宏吉之事實，業據共同被告謝宗銘、證人連宏吉陳明在卷，並有貨
    物稅完稅照證、使用牌照稅繳款書、汽車燃料使用費繳款書、統一發票、收據、
    汽車新領牌照登記書、買賣合約書、委託切結書、切結書及買賣切結書影本各一
    份在卷可稽。而Ｐ二─四四一八號自用小客車係共同被告謝宗銘以被害人甲○○
    名義，向渣打銀行以動產擔保交易法所定動產抵押之方式貸款六十二萬元支付購
    車款，其餘頭期款則由共同被告謝宗銘繳交之情，業據證人即達豫公司業務員陳
    清富於偵查中結證屬實（詳見八十六年度偵字第一四五七七號偵查卷第二十七頁
    ），並有動產抵押契約書、動產抵押登記書及貸款申請書影本各一份附卷可稽。
    而Ｐ二─四四一八號自用小客車，係共同被告謝宗銘於八十六年五月三十一日向
    甲○○佯稱可以辦理購買汽車再貸款之途徑，提供資金融通，致甲○○不疑有他
    而以動產擔保交易法所定之動產抵押方式，向達豫公司購買之事實，業據共同被
    告謝宗銘於警訊及偵查中坦承不諱，且核與被害人甲○○證陳之情節相符，故上
    開事實均堪予認定。
(二)、至於共同被告謝宗銘之行騙方式，業據其於警訊時供陳：伊係利用銀行尚未辦理
    設定動產抵押登記前，將購得車輛過戶給人頭戶，如過戶成功則易於轉售詐得車
    款，伊將Ｐ二─四四一八號自用小客車過戶後，就避不見面等語，參以前述證人
    甲○○及陳清富之證詞，足證共同被告謝宗銘係以他人名義向銀行辦理動產抵押
    付款方式，購買自用小客車，於取得自用小客車之實際占有後，旋即利用貸款銀
    行未及向公路監理機關辦妥動產抵押登記之空窗期，藉第三人名義買受該部自用
    小客車後，再出售予不知情者，由該他人負擔銀行核貸款項之方式行騙之事實。
    然被告既無實際買受該部自用小客車之情形，何以會交付身分證件及簽署出售車
    輛之文書，復據共同被告謝宗銘於警訊時證陳：伊拿一萬五千元酬勞給乙○當做
    是人頭費，由乙○出面與連宏吉書寫契約書等語；及於偵查中所述：買車時乙○
    知道未經車主同意之詞（詳見前開偵查卷第十七頁）；於本院審理中陳稱：甲○
    ○原本要借錢週轉，伊利用這機會用甲○○的名義買車，並借別的人頭賣掉，當
    時是借乙○名義，乙○有同意當人頭並收取傭金，乙○知道伊並非車主等語（詳
    見本院八十九年易字第一○○七號卷第七十三頁）。且其所述核與被告於警訊時
    供陳：伊身分證是於八十六年五月底交予謝宗銘，謝宗銘向伊說身分證是拿去買
    車子，過戶後再轉售賣出，賺取中間之差價，再給伊錢，謝宗銘所交付之五千元
    ，伊認為是提供身分證所得之報酬之詞相符，彰顯被告於提供身分證予謝宗銘之
    動機，係為取得一萬五千元代價之情，至為明灼。
(三)、被告既知共同被告謝宗銘非實際車主，且被告復無買賣該部Ｐ二─四四一八號自
    用小客車之意願，乃竟可因提供身分證及簽署文書即可獲得一萬五千元之酬勞，
    已難認其此舉與正當交易慣例相符。且細觀Ｐ二─四四一八號自用小客車過戶予
    被害人甲○○係八十六年六月六日，被告於翌（七）日受讓過戶，復於隔（八）
    日移轉予連宏吉，其交易日期至為密接，亦難認係市場交易之常態，被告自難諉
    為不知。其次，Ｐ二─四四一八號自用小客車市值為八十萬元，僅經過短短二日
    ，旋即貶值二成，益難謂在正常交易情形下，買受人或居間介紹者得藉此獲利。
    末觀諸被告所出具之切結書載明：查本人所有一九九七年份日產廠牌轎式小客車
    一部，其牌照號碼為Ｐ二─四四一八號，引擎號碼Ａ三二Ｄ一九三四五讓渡予連
    宏吉君，「唯該車尚在分期中」，「本人無條件同意該車分期總金額由本人負責
    」清償之內容（詳見警卷第八頁），被告既知該車屬動產擔保交易法所定之分期
    付款方式購得，且其根本無意支付分期總金額，已據被告於本院審理中供明甚詳
    ，彰顯被告確實知悉共同被告謝宗銘係利用甲○○名義以動產抵押之方式購得車
    輛再轉售圖利，嗣共同被告謝宗銘則避不見面，所貸得款項則由甲○○負擔之事
    實，信而有徵，要難容其空言否認。故被告前開辯詞顯係卸責之語，未足採信。
    從而本案事證已臻明確，被告犯行堪予認定。
二、核被告乙○所為，係犯刑法第三百三十九條第一項之詐欺取財罪。被告既明知共
    同被告謝宗銘係藉上開詐術行騙得利，猶為獲取報酬應允提供身分證及出名擔任
    買受人及出賣人，益證渠等就全部詐欺犯行間有犯意聯絡及行為分擔，皆為共同
    正犯。爰審酌被告藉上開方式牟利，破壞經濟交易秩序，造成被害人與渣打銀行
    因此債務關係產生紛爭，所生之危害非輕；且於犯罪後猶飾詞圖卸，態度非佳；
    惟念其僅圖小利，所參與情節尚屬次要，及已於前案因本判決之事實接受羈押達
    二月等一切情狀，故量處如主文所示之刑，並諭知易科罰金之折算標準，藉資懲
    儆。
三、按中華民國刑法第四十一條業經立法院於九十年一月四日修正，總統於九十年一
    月十日公布，自九十年一月十二日起施行，雖被告乙○於行為時所犯本件最重本
    刑為五年以下有期徒刑之罪，依修正前刑法第四十一條之規定，並不得因身體、
    教育、職業或家庭之關係，執行顯有困難時，宣告一元以上、三元以下折算一日
    之易科罰金。惟本案於裁判時刑法第四十一條第一項已就所犯之最重本刑提高為
    五年以下有期徒刑之罪，受六月以下有期徒刑或拘役之宣告者，亦得因前開執行
    顯有困難之理由易科罰金，故本案被告乙○既所犯最重本刑為五年以下有期徒刑
    之罪，且經本院量處有期徒刑六月，依刑法二條第一項前段之規定，自應適用裁
    判時較有利於被告之修正後刑法第四十一條第一項之規定，併此敘明。
據上論斷，應依刑事訴訟法第二百九十九條第一項前段，刑法第二條第一項前段、第
二十八條、第三百三十九條第一項、第四十一條第一項、罰金罰鍰提高標準條例第一
條前段、第二條，判決如主文。
中      華      民      國     九十二     年     六     月     十七     日
                               臺灣高雄地方法院刑事第四庭
                                     法  官    李代昌
右正本證明與原本無異。
如不服本判決，應於判決送達後十日內，向本院提出上訴狀。
                                書記官    吳月華
中      華      民      國     九十二     年     六     月     十七     日
附錄本判決論罪科刑適用法條
中華民國刑法第三百三十九條
 (普通詐欺罪)
意圖為自己或第三人不法之所有，以詐術使人將本人或第三人之物交付者
，處五年以下有期徒刑、拘役或科或併科一千元以下罰金。
以前項方法得財產上不法之利益或使第三人得之者，亦同。
前二項之未遂犯罰之。


司法院資訊處製作；財團法人民間司法改革基金會備份。
